【裁判字號】    90,自,117
【裁判日期】    900420
【裁判案由】    侵占
【裁判全文】
臺灣板橋地方法院刑事判決                            九十年度自字第一一七號
    自  訴  人  三強汽車企業股份有限公司  設臺北縣板橋市○○路○段五十巷七
    代  表  人  丁○○
    代  理  人  丙○○
    被      告  戊○○
                乙○○
右列被告因侵占案件，經自訴人提起自訴，本院判決如左：
    主  文
本件管轄錯誤。
    理  由
一、自訴意旨略以：被告戊○○、乙○○於民國八十九年十二月十日至自訴人甲○○
    ○○簽訂計程車租送契約書，明定自訴人將車號七Ｑ─一００號車輛交付保管使
    用，被告每月應支付新臺幣（下同）二萬四千六百三十八元使用費，待九十一年
    後該車體即屬被告所有，在未依約行事前，該車所有權仍歸自訴人所有，不得有
    易持有為己有之任意處分行為。詎被告自租車後非但未依約行事，且失去連絡，
    經自訴人多次催告，仍無音訊，為維權益，自訴人乃於九十年三月五日以存證信
    函催告之，載明終止約定之意思表示，核被告故意佔用不為返還，顯有易持有為
    所有之不法意圖，因認被告係犯刑法第三百三十五條第一項之侵占罪嫌等語
二、按案件由犯罪地或被告之住所、居所或所在地之法院管轄；而無管轄權之案件，
    應諭知管轄錯誤之判決；另管轄錯誤之判決，得不經言詞辯論為之；又諭知管轄
    錯誤之判決者，非經自訴人聲明，毋庸移送案件於管轄法院，刑事訴訟法第五條
    第一項、第三百四十三條準用第三百零四條前段、準用第三百零七條、第三百三
    十五條分別定有明文。
三、經查：依自訴狀所載本案被告戊○○之戶籍地址為為臺中市○區○○路二段一○
    五號，另被告乙○○之戶籍地址為臺中市○區○○○路三段二十一號，亦經本院
    查詢法務部戶役政連結作業系統查明無誤，而被告等經傳喚到庭後則供稱其等現
    住地為桃園縣龜山鄉○○○街二樓之五，均非在本院轄區內；訊據被告更矢口否
    認有何侵占之犯行，並辯稱：伊有向自訴人租車，惟並無侵占該車之犯意等語，
    是被告等既否認有何侵占犯行，且自訴人上揭自訴意旨僅謂：「被告自租車後非
    但未依約行事，且失去連絡，經自訴人多次催告，仍無音訊，為維權益，自訴人
    乃於九十年三月五日以存證信函催告之，載明終止約定之意思表示，被告故意佔
    用不為返還，顯有易持有為所有之不法意圖」等情，亦未指訴被告所犯侵占罪嫌
    之犯罪地何在，則被告所犯侵占罪嫌之犯罪地尚屬不明，自難遽認自訴人所指訴
    被告之犯罪地在本院轄區內，則本院就本案顯無管轄權，自訴人向本院提起自訴
    ，核與前揭規定尚有未合，爰不經言詞辯論，逕為管轄錯誤之判決。
據上論斷，應依刑事訴訟法第三百四十三條、第三百零四條前段、第三百零七條、第
三百三十五條，判決如主文。
中      華      民      國    九十      年      四      月     二十     日
                                      臺灣板橋地方法院刑事第六庭
                                          法  官  徐  蘭  萍
右正本證明與原本無異
如不服本判決應於送達後十日內向本院提出上訴狀
                                          書記官  莊  川  億
中      華      民      國    九十      年      四      月     二十     日


司法院資訊處製作；財團法人民間司法改革基金會備份。
